【裁判字號】    98,財管,59
【裁判日期】    980703
【裁判案由】    指定遺產管理人
【裁判全文】
臺灣臺南地方法院家事裁定              98年度財管字第59號
聲  請  人  臺南縣鹽水鎮農會
法定代理人  甲○○
上列聲請人聲請為被繼承人乙○○選任遺產管理人事件，本院裁
定如下：
    主      文
選任財政部國有財產局臺灣南區辦事處臺南分處為被繼承人乙○
○之遺產管理人。
聲請程序費用新臺幣壹仟元由被繼承人乙○○之遺產負擔。
    理      由
一、按繼承人均拋棄其繼承權者，準用關於無人承認繼承之規定
    ，民法第1176條第6項定有明文。又繼承開始時，繼承人之
    有無不明，而不能依民法第1177條選定遺產管理人時，得由
    利害關係人聲請法院選任之，民法第1178條第2項亦定有明
    文。揆諸前揭規定意旨，於繼承人皆拋棄其繼承權，無人繼
    承時，應許利害關係人聲請法院選任遺產管理人，俾為遺產
    之處置。
二、本件聲請意旨略以：被繼承人乙○○於民國86年4月10日向
    聲請人借用新台幣200萬元，惟被繼承人於96年1月4日死亡
    ，第一、三順位繼承人均拋棄繼承權，復無第二、四順位繼
    承人，而被繼承人之親屬會議未於繼承開始後一個月內選任
    遺產管理人，聲請人為處理與被繼承人之債務，爰聲請鈞院
    選定財政部國有財產局臺灣南區辦事處臺南分處為被繼承人
    的遺產管理人等語。
三、經查：聲請人主張之上開事實，業據提出被繼承人之除戶謄
    本、借據、本院96年12月21日雅家家96年度繼字第380號准
    予備查函、繼承系統表、94年度執字第47859號債權憑證為
    憑（均影本），復經本院依職權調閱96年度繼字第380號卷
    核閱無誤，堪信為真實。查被繼承人之繼承人均已聲明拋棄
    繼承權，而聲請人為被繼承人之債權人，其以利害關係人身
    分聲請選任被繼承人之遺產管理人，自屬合法，應予准許。
四、按公示催告期限屆滿，無繼承人承認繼承時，其遺產於清償
    債權，並交付遺贈物後，如有剩餘，歸屬國庫；又按非公用
    國有財產以財政部國有財產局為管理機關，民法第1185條、
    國有財產法第12條分別定有明文。本件被繼承人乙○○之繼
    承人均已拋棄繼承權，足見渠等對被繼承人遺產之處置已漠
    不關心，而被繼承人之遺產，倘無人承認繼承時，於清償債
    權，交付遺贈物後，將歸屬國庫，故為使遺產之處置順利進
    行，並考量遺產管理之專業性與公平性，本院認選任財政部
    國有財產局臺灣南區辦事處臺南分處為被繼承人之遺產管理
    人，核屬適當。
五、依非訟事件法第157條裁定如主文。
中    華    民    國    98    年    7     月    3     日
                家事法庭    法  官  林富郎
上為正本係照原本作成。
如不服本裁定，應於裁定送達後10日內向本院提出抗告狀（附具
繕本），並應繳納抗告費新台幣1000元。
中    華    民    國    98    年    7     月    3     日
                            書記官  劉毓如


司法院資訊處製作；財團法人民間司法改革基金會備份。
